臺灣宜蘭地方法院刑事判決　　　　　　　 99年度易字第497號
公　訴　人　臺灣宜蘭地方法院檢察署檢察官
被　　　告　林詠勝
　　　　　　吳承祐
上列被告等因竊盜等案件，經檢察官提起公訴（99年度偵字第35
42號），本院判決如下：
    主  文
林詠勝共同收受贓物，累犯，處有期徒刑參月，如易科罰金，以
新臺幣壹仟元折算壹日；又犯刑法第三百二十一條第一項第二、
三、四款之竊盜罪未遂，累犯，處有期徒刑陸月，如易科罰金，
以新臺幣壹仟元折算壹日，尖嘴鉗1支沒收。應執行有期徒刑柒
月，如易科罰金，以新臺幣壹仟元折算壹日，尖嘴鉗1支沒收。
吳承祐共同收受贓物，處有期徒刑貳月，如易科罰金，以新臺幣
壹仟元折算壹日；又犯刑法第三百二十一條第一項第二、三、四
款之竊盜罪未遂，處有期徒刑伍月，如易科罰金，以新臺幣壹仟
元折算壹日，尖嘴鉗1支沒收。應執行有期徒刑陸月，如易科罰
金，以新臺幣壹仟元折算壹日，尖嘴鉗1支沒收。
    犯 罪 事 實
一、林詠勝前因詐欺案件，經臺灣高雄地方法院以96年度簡字第
    3016號判處有期徒刑3月，後減為1月15日確定，於民國97年
    12月10日易科罰金執行完畢。詎其仍不知悔改：
（一）林詠勝與吳承祐均明知王智賢（檢察官偵查中）於99年8
      月6日後某日所交付、黃柏慎所有之車牌號碼NWG-687號重
      型機車，係王智賢竊得之贓物，竟基於收受贓物之意思，
      於99年8月13日下午2時許，由林詠勝騎乘該機車搭載吳承
      祐至宜蘭縣宜蘭市○○○路286號，而使用該車輛代步。
（二）林詠勝、吳承祐與王智賢結夥三人，基於意圖為自己不法
      所有之犯意聯絡，於99年8月13日下午2時許，在宜蘭縣宜
      蘭市○○○路286號後門，由王智賢持客觀上可為兇器之
      鐵製尖嘴鉗1支，先以徒手撥開劉阿明住處之鐵捲門門栓
      ，推開鐵捲門後而踰越安全設備，再以上開尖嘴鉗剪斷門
      扇上之窗格、紗窗後，王智賢、林詠勝、吳承祐即進入前
      開屋內欲竊取財物。正著手搜尋之際，因屋主劉阿明返回
      住處發現而未遂，林詠勝、吳承祐當場為警查獲，王智賢
      則逃逸無蹤。
二、案經宜蘭縣政府警察局宜蘭分局報請台灣宜蘭地方法院檢察
    署檢察官偵查起訴。
    理  由
一、按被告以外之人於審判外之言詞或書面陳述，除法律有規定
    者外，不得作為證據。又被告以外之人於審判外之陳述，雖
    不符合同法第159條之1至第159條之4之規定，但經當事人於
    審判程序同意作為證據，法院審酌該言詞陳述或書面陳述作
    成之情況，認為適當者，亦得為證據，刑事訴訟法第159條
    第1項及第159條之5第1項定有明文。本院以下所採用被告林
    詠勝、吳承祐以外之人於審判外之言詞陳述，當事人於本院
    準備程序及審判期日中均表示同意做為審理資料，本院審酌
    上開證據資料製作時之情況，尚無違法不當之瑕疵，亦認為
    以之作為證據應屬適當，依刑事訴訟法第159條之5規定，認
    前揭證據資料均有證據能力，合先敘明。
二、訊據被告林詠勝於本院審理時坦承竊盜犯行，惟矢口否認贓
    物犯行；被告吳承祐則於本院審理時均矢口否認上開犯行。
    被告林詠勝辯稱：渠等不知車牌號碼NWG-687號之機車為贓
    車云云；被告吳承祐辯稱：渠等不知車牌號碼NWG-687號之
    車為贓車，亦未與王智賢基於竊盜之犯意聯絡而進入宜蘭縣
    宜蘭市○○○路286號內偷竊，伊只是好奇進入該屋內，不
    知王智賢要偷竊云云。
三、關於被告等所涉贓物罪部分，經查：
（一）被害人黃柏慎所有之車牌號碼NWG-687號重型機車，係於9
      9年8月6日失竊等情，業據被害人黃柏慎於警詢證述綦詳
      。又證人王智賢於本院審理時證稱：該車牌號碼NWG-687
      號重型機車，係伊在礁溪鄉某處以自己磨過的鑰匙所竊等
      語明確，是該車為贓物之事實已堪認定。
（二）次查，被告林詠勝搭載被告吳承祐至宜蘭縣宜蘭市○○○
      路286號騎乘該車時，並未使用該車之原廠鑰匙，係在家
      中隨手取用鑰匙1把即開啟發動等情，已據被告林詠勝、
      吳承祐等人自承不諱。又該機車之電門業遭破壞開啟，有
      被害人黃柏慎於警詢之證述及查獲照片1張可證（警卷第3
      8頁上方）。再者，被告吳承祐於警詢及偵查中均自承：
      上開機車是王智賢停在被告林詠勝係住家附近，當時與王
      智賢約好在宜蘭市見面，伊與被告林詠勝剛好沒有交通工
      具，王智賢就將該車借與他們騎乘，並稱該機車只要拿任
      何1把鑰匙就可以發動使用。林詠勝就從家中拿一把鑰匙
      去騎機車，鑰匙插進去有點鬆鬆的。伊有懷疑過所借之上
      開機車為贓車，也有與林詠勝討論過該車是不是贓車。但
      因為當時沒機車，所以他們才騎，關於贓物罪嫌伊認罪等
      語。則被告林詠勝騎乘該車時，既未向被告王智賢索取鑰
      匙，亦經王智賢告知不必使用原廠鑰匙，而被告吳承祐亦
      知上情，且二人均認該車來源可疑。足證被告林詠勝、吳
      承祐明知上開機車為贓車無誤。渠等於本院審理時所辯，
      為卸責之詞，亦不足採。
（三）至證人王智賢證稱：被告林詠勝於伊竊取上開車輛時，始
      終在旁觀看伊竊車，竊取該機車後停放於被告林詠勝住處
      附近，是要供被告林詠勝代步等語，惟為被告林詠勝所否
      認。而被告林詠勝是否涉犯竊盜罪，尚難僅徒憑證人王智
      賢於本院審理之上開證述即予論斷。惟檢察官就被告林詠
      勝涉犯贓物罪之舉證既已超越合理可疑，本件仍僅就被告
      林詠勝涉犯贓物罪部分依法論科，附此敘明。
四、關於被告等所涉竊盜罪部分，經查：
（一）王智賢於99年8月13日下午2時許，在宜蘭縣宜蘭市○○○
      路286號後門，以其所有鐵製尖嘴鉗1支，毀越安全設備後
      後，再以上開尖嘴鉗剪斷門扇上之窗格、紗窗後，進入前
      開屋內，被告林詠勝、吳承祐亦一同進入，嗣後經屋主發
      現，王智賢即行逃逸等情，業據被告林詠勝、吳承祐自承
      不諱，且有證人王智賢於本院審理時證述明確。該屋屋主
      劉阿明返回上開住處發現有三個人在內，後來查獲林詠勝
      、吳承祐，另一人逃匿乙節，亦據證人劉阿明於警詢及偵
      查中證述綦詳，復有查獲照片6張附卷可稽（警卷第34至3
      6頁）。
（二）被告吳承祐雖以上詞置辯，惟查，被告吳承祐於警詢時自
      承：阿賢拿開鎖工具要進入宜蘭縣宜蘭市○○○路286號
      後門，阿賢破壞該門窗後，渠三人才進入宜蘭縣宜蘭市○
      ○○路286號屋內，渠三人進入屋內是要偷竊物品等語明
      確。又於偵查中亦陳稱：阿賢用破壞門上的紗窗從裡面將
      門打開，開門進去，伊與林詠勝就跟著進去。見阿賢在翻
      箱倒櫃，阿賢問渠等為什麼上去，是要渠等在外面把風。
      伊與林詠勝正要下去時，伊聽到有人，就跟林詠勝往上跑
      ，跟阿賢說有人回來，阿賢就直接從2樓跳下去，伊與林
      詠勝就亂跑，後來就被抓到。渠等是臨時起意到查獲地點
      偷東西的，伊對於竊盜未遂認罪等語明確。被告吳承祐既
      眼見王智賢以不法方式進入他人屋內，又尾隨其後，顯見
      確有意圖為自己不法所有之犯意。其所辯出於好奇云云，
      不符常理，為卸責之詞，洵無可採。
（三）至證人王智賢於本院審理時證稱：當天伊是一個人臨時起
      意要進入宜蘭縣宜蘭市○○○路286號，伊不知被告林詠
      勝、吳承祐也尾隨進入該址，他們二人進來時，伊也被嚇
      到，伊沒有要他們二人把風云云。惟查，依公訴人起訴之
      內容，證人王智賢與被告林詠勝、吳承祐所犯為結夥三人
      竊盜罪。證人王智賢前於偵查中並未坦承犯行，於本院審
      理時以證人身分證述時始坦承有為本件竊盜行為，此有證
      人王智賢之證述可參。則證人王智賢所陳述被告林詠勝、
      吳承祐未與伊共同入內行竊云云，顯係為迴避結夥三人竊
      盜罪責而為之陳述，不足採信。事證明確，被告林詠勝、
      吳承祐之犯行應均堪認定。
五、按刑法第2條第1項規定：「行為後法律有變更者，適用行為
    時之法律。但行為後之法律有利於行為人者，適用最有利於
    行為人之法律。」。查被告行為後，刑法第321條業於100年
    1月26日修正公布在案，於100年1月28日起生效施行。該條
    文修正前規定：「犯竊盜罪而有左列情形之一者，處六月以
    上、五年以下有期徒刑：一、於夜間侵入住宅或有人居住之
    建築物、船艦或隱匿其內而犯之者。二、毀越門扇、牆垣或
    其他安全設備而犯之者。三、攜帶兇器而犯之者。四、結夥
    三人以上而犯之者。五、乘火災、水災或其他災害之際而犯
    之者。六、在車站或埠頭而犯之者。前項之未遂犯罰之。」
    ；修正後則規定：「竊盜罪而有下列情形之一者，處六月以
    上、五年以下有期徒刑，『得併科新臺幣十萬元以下罰金』
    ：一、侵入住宅或有人居住之建築物、船艦或隱匿其內而犯
    之者。二、毀越門扇、牆垣或其他安全設備而犯之者。三、
    攜帶兇器而犯之者。四、結夥三人以上而犯之者。五、乘火
    災、水災或其他災害之際而犯之者。六、在車站、埠頭、『
    航空站或其他供水、陸、空公眾運輸之舟、車、航空機內』
    而犯之者。前項之未遂犯罰之。」是刑法第321條修正後，
    增訂得併科新台幣十萬元之規定，修正後之法律並非較有利
    於被告，本件犯行自應適用修正前之規定。
六、又按本件被告等共同行竊時所使用之尖嘴鉗1支，為鐵製金
    屬材質，足以對人的生命、身體與安全構成威脅，具有危險
    性，為刑法第321條第1項第3款之兇器，足堪認定。核被告
    林詠勝、吳承祐所為，均係犯刑法第349條第1項之收受贓物
    罪及修正前刑法第321條第1項第2、3、4款、第2項之加重竊
    盜罪未遂。被告林詠勝、吳承祐已著手實施犯罪而不遂，為
    未遂犯，依刑法第25條第2項減輕其刑。被告林詠勝、吳承
    祐與另案被告王智賢就加重竊盜犯行；被告林詠勝、吳承祐
    就贓物犯行，均有犯意之聯絡及行為之分擔，皆為共同正犯
    。被告林詠勝前因詐欺案件，經臺灣高雄地方法院以96年度
    簡字第3016號判處有期徒刑3月，後減為1月15日確定，於97
    年12月10日易科罰金執行完畢，有臺灣高等法院被告前案紀
    錄表1份在卷足憑，其於5年內故意再犯本件有期徒刑以上之
    罪，核屬累犯，依刑法第47條第1項之規定加重其刑，並與
    前開未遂犯減輕之規定依法先加後減之。爰審酌被告二人年
    輕力壯，不思努力工作賺取所需，反欲以竊盜侵奪他人之財
    產，於光天化日之下，結夥三人，破壞門扇及安全設備，行
    竊之手段對被害人居家安全之威脅非輕，及渠等生活狀況不
    佳、惟智識程度非低，並被告林詠勝於審判中尚能坦承竊盜
    犯行，被告吳承祐則矢口否認，未見悔意等一切情狀，分別
    量處如主文所示之刑，並諭知易科罰金之折算標準，及均定
    其應執行刑。未扣案之尖嘴鉗1支，為共犯王智賢所有供本
    件犯行所用，依法宣告沒收。至扣案之鑰匙1支雖係被告林
    詠勝騎乘贓車使用，且被告林詠勝辯稱係家人所有，且無證
    據證明確為被告林詠勝所有，爰不予宣告沒收。
七、起訴書所載姓名年籍不詳，綽號「阿賢」之男子為王智賢；
    所載「阿賢」所持用之鐵片應為尖嘴鉗1支，此部分應予更
    正，附此敘明。
據上論斷，應依刑事訴訟法第299條第1項前段，刑法第2條第1項
、第28條、修正前刑法第321條第1項第2、3、4款、第2項、刑法
第349條第1項、第25條、第47條第1項、第41條第1項前段、第8
項、第51條第5款、第38條第1項第2款判決如主文。
本案經檢察官劉惟宗到庭執行職務
中    華    民    國   100    年    5     月    13    日
                  刑事第三庭  法  官  謝佩玲
以上正本證明與原本無異。
如不服本判決應於收受本判決後10日內向本院提出上訴書狀，並
應敘述具體理由。若未敘述理由者，應於上訴期間屆滿後20日內
向本院補提理由書狀（均須按他造當事人之人數附繕本）。
                              書記官  李玉雲
中    華    民    國   100    年    5     月    13    日
附錄本案論罪科刑法條全文：
中華民國刑法第349條第1項
收受贓物者，處3年以下有期徒刑、拘役或5百元以下罰金。
修正前中華民國刑法第321條
犯竊盜罪而有左列情形之一者，處6月以上、5年以下有期徒刑：
一、於夜間侵入住宅或有人居住之建築物、船艦或隱匿其內而犯
    之者。
二、毀越門扇、牆垣或其他安全設備而犯之者。
三、攜帶兇器而犯之者。
四、結夥三人以上而犯之者。
五、乘火災、水災或其他災害之際而犯之者。
六、在車站或埠頭而犯之者。
前項之未遂犯罰之。